臺灣桃園地方法院民事裁定
111年度桃簡聲字第30號
聲  請  人  王綉絨  
上列聲請人因本院110年度桃簡字第67號請求返還借款事件，聲
請交付法庭錄音光碟，本院裁定如下：
    主  文
聲請駁回。
    理  由
一、聲請意旨略以：聲請人即原告與被告有債權債務關係，被告
    於民國110年1月5日開庭時，對於欠款餘額部分之陳述悖離
    事實，且原告之訴訟代理人陳輝陽雖非律師，惟曾於他案代
    理請求車禍損害賠償，然遭鈞院於110年1月5日開庭後發文
    通知禁止陳輝陽代理原告，爰依法聲請交付本院110年度桃
    簡字第67號事件於111年1月5日庭期之法庭錄音光碟等語。
二、按當事人及依法得聲請閱覽卷宗之人，因主張或維護其法律
    上利益，得於開庭翌日起至裁判確定後6 個月內，繳納費用
    聲請法院許可交付法庭錄音或錄影內容，法院組織法第90條
    之1 第1 項前段定有明文。其立法理由第2 點前段謂：「法
    庭錄音或錄影內容為訴訟資料之一部分，為提升司法品質，
    增進司法效能，並參考行政程序法第46條第1 項但書規定，
    允宜賦予當事人及依法得聲請閱覽卷宗之人，因主張或維護
    其法律上利益，得於開庭後相當期間內，繳納費用聲請法院
    許可交付法庭錄音或錄影內容，以維其訴訟權益……」。又當
    事人及依法得聲請閱覽卷宗之人，因主張或維護其法律上利
    益，聲請交付法庭錄音或錄影內容時，應敘明理由，由法院
    為許可與否之裁定，法院組織法第90條之3 授權訂定之法庭
    錄音錄影及其利用保存辦法第8 條第1 項亦有明文規定。準
    此，請求交付法庭錄音光碟以主張或維護其法律上利益有必
    要者為限，且於聲請時，應敘明其理由。再所謂「法律上利
    益」，係指核對更正筆錄、他案訴訟所需、或認法院指揮訴
    訟方式對其訴訟權益有影響之虞，欲用以保障其法律上利益
    等，並有法庭錄音錄影及其利用保存辦法第8 條之修正理由
    可參。另法院得依當事人之聲請或依職權，使用錄音機或其
    他機器設備，輔助製作言詞辯論筆錄。其辦法，由司法院定
    之，民事訴訟法第213 條之1 定有明文，已明揭法庭錄音之
    目的在輔助製作筆錄，以提升筆錄製作之效率及正確性，並
    非取代筆錄，是訴訟當事人如爭執筆錄記載與法庭實際進行
    情形不符，應具體指明相異之處，聲請法院核對法庭錄音，
    據以更正或補充筆錄以為救濟。
三、經查，聲請人為110年度桃簡字第67號請求返還借款事件之
    原告，此經本院查明無訛，堪認聲請人係屬有權聲請交付錄
    音光碟之人。惟依民事訴訟法第219 條規定，法庭程序專以
    筆錄證之，且訴訟程序中各該庭訊內容經法院於當日即作成
    筆錄，當事人於庭訊結束後本得依民事訴訟法第242 條第1 
    項規定聲請閱覽卷內文書及庭訊筆錄為已足，如於閱覽後認
    筆錄記載與法庭實際進行情形有所不符，應即具體指明法院
    筆錄不符之處，聲請法院核對法庭錄音，據以更正或補充筆
    錄以為救濟。而聲請人斯時之代理人陳輝陽於本院上開庭期
    既已親自到場，且曾聲請閱覽本件卷宗完畢，復綜觀聲請人
    之聲請意旨亦係針對本案實體權利義務法律關係之爭執及就
　　其訴訟代理人之適當性為意見之陳述，並未具體指明本院該
    庭期開庭筆錄記載就民事訴訟法第213 條所規定之各項言詞
    辯論筆錄應記載之事項有何缺漏之處，難認聲請人就本件請
    求之原因及維護其法律上利益之必要已盡其釋明之義務，核
    與法院組織法第90條之1 第1 項前段、法庭錄音錄影及其利
    用保存辦法第8 條第1 項規定之要件尚非相符。從而，聲請
    人聲請交付本件法庭錄音光碟，於法未合，不應准許。
四、據上論結，本件聲請為無理由，爰裁定如主文。
中　　華　　民　　國　　111 　年　　3 　　月　　30　　日
                  桃園簡易庭  法  官  顏嘉漢
以上為正本係照原本作成。
如不服本裁定，應於送達後10日內向本院提出抗告狀並表明抗告
理由（須附繕本，並應繳納抗告費新台幣1,000 元）。
中　　華　　民　　國　　111 　年　　3 　　月　　30　　日
                              書記官  楊上毅